【裁判字號】    95,交抗,866
【裁判日期】    951130
【裁判案由】    違反道路交通管理處罰條例
【裁判全文】
臺灣高等法院交通事件裁定             95年度交抗字第866號
抗  告  人
即受處分人  甲○○
上列抗告人因違反道路交通管理處罰條例案件，不服臺灣臺北地
方法院，中華民國95年9月29日所為裁定（95年度交聲更字第18
號），提起抗告，本院裁定如下：
    主  文
抗告駁回。
    理  由
一、按道路交通安全規則第101條第1項第3款規定：設有禁止停
    車標誌、標線處所，不得臨時停車。又，在設有禁止停車標
    誌、標線處所臨時停車者，處新臺幣（下同）300元以上600
    以下罰鍰。汽車駕駛人駕駛汽車肇事，無人受傷或死亡且車
    輛尚能行駛，而不儘速將車輛位置標繪移置路邊，致妨礙交
    通者，處600元以上1800元以下罰鍰。汽車駕駛人，違反道
    路交通安全規則，因而肇事致人死亡者，吊銷其駕駛執照；
    又汽車駕駛人，曾依本條例其他各條規汽車駕駛人，曾依本
    條例其他各條規定吊銷駕駛執照者，一年內不得考領駕駛執
    照。修正前道路交通管理處罰條例第55條第3款、第62條第2
    項、第61條第1項第4款、第67條第3項亦分別定有明文。
二、原處分機關以：本件異議人即受處分人甲○○於民國（下同
    ）94年3月18日20時50分許，駕駛車號BU-1197號自用小客車
    ，在新莊市○○路107號前之道路，因違反道路交通安全規
    則第94條規定「汽車在同一車道行駛時，除擬超越前車外，
    後車與前車之間應保持隨時可以煞停之距離。汽車行駛時，
    駕駛人應注意車前狀況及兩車併行之間隔，並隨時採取必要
    之安全措施。」，因而肇事致人死亡，經臺北縣政府警察局
    交通隊交安組警員涂榮君以該車「肇事致人死亡」，違反道
    路交通管理處罰條例第61條第1項第4款規定之事實再予製單
    舉發。經將舉發單送達於異議人，異議人於舉發通知單上所
    載應到案日期前向原處分機關提出申訴，且經舉發單位調查
    結果，仍認有前開違規行為，原處分機關乃於94年7月27日
    依道路交通管理處罰條例第61條第1項第4款之規定，裁處異
    議人吊銷駕駛執照，一年內禁考。
三、受處分人在原法院之異議意旨雖以：伊並不是停車的問題，
    致後面那台車的人死亡，伊是依法停靠路邊，伊沒有違反交
    通規則；伊駕駛其所有之前開車輛UB-1197號自用小客車，
    於94年3月18日20時50分許，在新莊市○○路107號前之道路
    ，與徐鴻祥所駕駛之車號5C-7000號自用小客車發生擦撞後
    ，伊為瞭解擦撞情形而將車輛開閃黃燈後停靠路側時，未幾
    ，CJY-422號重型機車駕駛人宋再興撞擊伊所有之上揭車輛
    後方，伊根本來不及放置警告標誌，且當時光線明亮、能見
    度佳且道路筆直，若非宋再興酒駕及超速行駛，根本不會失
    控跌倒而撞及上開自小客車，況宋再興在現場並無大礙，其
    死因為何及肇事責任歸屬，目前正由臺灣板橋地方法院檢察
    署囑託臺灣省臺北縣區車輛行車事故鑑定委員會進行鑑定中
    ，原處分機關應待鑑定結果及法院判決後，再行裁決云云。
    惟查：
  (一)依本件道路交通事故現場圖所示，受處分人所駕駛之車輛（
    標示A車者）肇事後係停放路邊（見原法院交聲字卷第47 頁
    、第53頁）。再依卷附現場圖，本案肇事道路路邊為禁止臨
    時停車之紅色實線（見原法院交聲卷第56頁、交更卷第47頁
    ）；證人警員榮君亦供證：（指受處分人）他停的位置旁
    邊是紅線，妨礙車輛通行等語（見原法院交更字卷第62 頁
    背面）。則受處分人在原法院所辯：伊是依法停靠路邊，沒
    有違反交通規則乙節（見原法院交更字卷第14頁）；已難認
    屬實。
  (二)次據證人徐鴻祥於警詢時供稱：當時伊與BU-1197號自用小
    客車發生撞擊後，BU-1197號車駕駛將車停在路旁後，下車
    到伊車停放處查看伊車受損情形，然後再走到伊車後方協調
    後續處理事宜云云（見原法院交聲字卷第51頁）；證人洪吉
    祥於警詢時亦陳稱：伊當時搭乘徐鴻祥所駕駛的自小客車，
    在與受處分人的車發生碰撞後，伊等就先下車，下車以後對
    方（受處分人）將車輛開到路旁後去停等語（見原法院交聲
    字卷第45頁）。則受處分人在下車察看，見無人傷亡後，自
    應將車輛另移置其他安全處所，不應為協調後續處理事宜而
    任令車輛仍留置在妨害其他車輛行進之紅線禁止臨時停車處
    所。
  (三)再查，據證人洪吉祥供稱：伊當時搭乘徐鴻祥所駕駛的自小
    客車，在與受處分人的車發生碰撞後，伊等就先下車，受處
    分人將車開道路旁後下車，於是伊等與受處分人三人就站在
    二車之間的路中，討論該如何處理，時間經過約不到5分鐘
    ，就見一部機車沿環河路往三重方向，車速很快，騎到上開
    二車中間處，開始煞車，機車因而摔倒並滑行至BU-1197 號
    車的車尾處云云（見原法院交聲卷第45頁）。證人徐鴻祥亦
    供稱：當時伊與BU-1197號自用小客車發生撞擊後，BU-1197
    號車駕駛將車停在路旁後，下車到伊車停放處查看伊車受損
    情形，然後再走到伊車後方協調後續處理事宜，再來傳來碰
    撞的聲音，伊就與BU-1197號車駕駛過去查看等語（見原法
    院交聲卷第50頁）。核與證人即舉發員警李琮傑於原法院調
    查中具結證稱：本件車禍當時是伊所處理，到達的時候，就
    看到現場有兩部汽車跟一部機車，車輛是分開的，各佔一個
    車道，甲○○的車輛後方倒著一部機車，機車旁邊躺著一名
    機車騎士，從現場來看機車與異議人的小客車是相連在一起
    ，機車在汽車的底盤下方云云相符。並有臺灣板橋地方法院
    檢察署相驗屍體證明書、道路交通事故現場圖、現場照片14
    幀附卷足憑；則本件係因受處分人駕駛之前開自小客車於前
    揭時、地，與徐鴻祥所駕駛之車號5C-7000號自用小客車發
    生擦撞後，將其前開自小客車靠邊停置在劃設紅色實線上，
    下車向徐鴻祥瞭解情況並討論車禍處理事宜，但未放置警告
    標誌；之後宋再興所駕駛之車號CJY-422號重型機車撞擊前
    開自小客車後方，因而死亡等情，已甚為明確。
  (四)受處分人駕駛BU-1197號自用小客車，在新莊市○○路107
    號前，與徐鴻祥所駕駛之車號5C-7000號自用小客車發生擦
    撞後，將其自小客車靠邊停置在路旁劃設紅色實線上；在察
    知無人傷亡後，仍未將車輛移置他處，仍停在紅色實線上妨
    礙車輛通行之處所，而違反道路交通安全規則，嗣復因而肇
    事致人死亡之違規事實事證明確，已可認定。受處分人辯解
    ：原處分機關應待鑑定結果及法院判決後，再行裁決云云；
    並無足採。
四、原法院以：受處分人所駕駛之前開車輛，確有於前揭時、地
    停車在禁止停車標線及顯有妨礙其他車通行之處所停車之違
    反道路交通安全規則，並致宋再興死亡之事實，受處分人之
    異議雖無理由；惟原處分之認定受處分人違規肇致他人死亡
    之理由尚有未洽，應予以撤銷，另為裁定「原處分撤銷。甲
    ○○汽車駕駛人，駕駛汽車違反道路交通安全規則，因而肇
    事致人死亡，吊銷駕駛執照，一年內不得考領駕駛執照」。
    核無不合。
五、抗告意旨雖以：(一)抗告人乃於94年3月19日收到第一張以道
    路交通管理處罰條例第62條第2項為舉發事由之罰單，抗告
    人本已繳納完畢，惟94年7月29日又收到第二次罰單，抗告
    人始不服認裁罰而聲明異議，蓋就事實上之同一行為，前後
    裁罰兩次，顯有違行政罰法所揭示一罪一罰之原則。(二)依道
    路交通管理處罰條例第90條規定「違反本條例之行為，自行
    為成立之日起；行為有連續或繼續之狀態者，自行為終了之
    日起，逾三個月不得舉發。」本案發生於94年3月18日，迄
    至7月顯已逾3個月之法定裁罰時間，依法應不得再裁罰。(三)
    再查，「一行為同時觸犯刑事法律及違反行政法上義務規定
    者，依刑事法律處罰之。但其行為應處以其他種類行政罰或
    得沒入之物而未經法院宣告沒收者，亦得裁處之。」行政罰
    法第26條訂有明文，本件抗告人因本件事件業遭列為過失致
    死之犯罪嫌疑人，刻由台灣板橋地方法院檢察署偵辦中，若
    該案經認定為觸犯刑事法律，則依上開法條意旨，應依刑事
    法律處罰之，而不應另再為行政處罰云云。惟查：
  (一)證人即舉發員警涂榮君於原法院調查時具結證稱：我們是依
    據送來的資料研判，卷內會有兩份罰單，第一張是因為發生
    輕微而無人受傷的車禍（是異議人與另一位駕駛人，不是本
    件死亡的人），異議人未將其車輛馬上移動到安全的處所，
    所以妨害其他車輛的行進，後來有另一部摩托車就撞到異議
    人的車尾，因為異議人的車子停在劃有紅線且是快車道上，
    摩托車的駕駛人有喝酒，送到醫院就死亡，所以我們才會引
    用異議人因輕微車禍沒有移到安全的處所，以致於造成摩托
    車駕駛死亡等語（見原法院交更字卷第62頁）。則受處分人
    係有二行為分別違規，並非同一行為前後裁罰兩次，已毋庸
    置疑。
  (二)本案發生於94年3月18日，同日即經警舉發違規，有舉發通
    知單在卷可查（見原法院交聲字卷第6頁、第7頁）。抗告人
    所指舉發已逾三月，並非屬實。
  (三)本件所裁罰之對象，係抗告人違反交通規則之違規行為；刑
    事訴訟所追訴者，則係抗告人駕車行駛時之肇事過失行為；
    兩項處罰之對象，並非同一行為。
  (四)抗告意旨執前詞指摘原法院裁定不當，為無理由，其抗告應
    予駁回。
六、據上論結，應依道路交通案件處理辦法第26條，刑事訴訟法
    第412條前段，裁定如主文。
中    華    民    國    95    年    11    月    30    日
               刑事第十庭  審判長法  官   劉景星
                                 法  官   陳志洋
                                 法  官   陳博志
以上正本證明與原本無異。
不得再抗告。
                                 書記官   陳嘉文
中    華    民    國    95    年    12    月    5     日


司法院資訊處製作；財團法人民間司法改革基金會備份。
